【裁判字號】    90,毒抗,1020
【裁判日期】    901228
【裁判案由】    毒品危害防制條例
【裁判全文】
臺灣高等法院刑事裁定                            九十年度毒抗字第一０二０號
    抗  告  人
    即  被  告  甲○○
右抗告人因違反毒品危害防制條例案件，不服台灣板橋地方法院九十年十一月二十二
日裁定（九十年度毒聲字第四五六三號）提起抗告，本院裁定如左：
    主      文
抗告駁回。
    理      由
一、原裁定以：被告前因施用毒品案件，經強制戒治後，由台灣板橋地方法院檢察署
    檢察官於八十八年七月七日以八十八年度戒毒偵字第六號為不起訴處分確定，猶
    不知悔改，於九十年五月十七日十八時十五分前九十六小時內某時，在不詳地點
    ，施用第二級毒品安非他命，嗣為警於九十年五月十七日在台北縣五股鄉○○路
    七十六號住處查獲之事實，雖被告矢口否認前揭犯行，惟查被告尿液經送檢驗有
    毒品安非他命陽性反應，此有台北市立療養院九十年五月二十二日煙毒尿液檢驗
    報告書、台北榮民總醫院九十年七月四日臨床毒物科檢驗報告書各一紙附卷可稽
    ，被告所辯顯不足採信，其施用毒品犯行堪予認定，復有不起訴處分書影本及台
    灣板橋地方法院檢察署刑案資料查註紀錄表在卷可參，核被告係二犯毒品危害防
    制條例第十條第二項之施用第二級毒品罪，爰依同條例第二十三條第二項裁定諭
    知被告應令入戒治處所施以強制戒治一年等語。
二、被告抗告意旨：
  (一)、伊自八十七年施用毒品經強制戒治期滿後，即未再施用毒品，且於警訊時亦堅
      決否認有施用毒品之事實，故警方所採集之尿液送驗過程有誤，將他人之尿液
      誤為抗告人之尿液所致。
  (二)、查獲之安非他命吸食器一組，乃抗告人於八十七年前案時所存留之器具，抗告
      人自受強制戒治期滿後，迄今未再使用該器具。
  (三)、服用安非他命以外之藥物亦可能因交叉反應，致尿液測試中產生偽陽性安非他
      命反應之結果，抗告人於案發當時因患有感冒而服用感冒糖漿，顯見抗告人之
      尿液中呈現陽性反應，係因服用感冒糖漿所致。
三、惟查：
  (一)、被告矢口否認吸食安非他命，辯稱於九十年五月十七日至警局採尿前，曾因感
      冒而服用感冒糖漿，惟未提出證明以供本院調查。而依據法務部調查局第六處
      八十七年九月二十九日（八七）發技（一）字第八七０七四五七四號函所揭示
      ：「尿液毒品檢驗如單以免疫分析法篩驗，有可能因交叉反應（CROSS REACTI
      ON）而對服用毒品或甲基安非他命以外藥物者之尿液產生偽陽性結果（不會產
      生偽陰性結果），然再以薄層分析法（TOXI—L AB）檢驗，應可絕除大部分偽
      陽性問題。惟若能使用較先進之氣相層析質譜儀分析法確認，則可完全排除偽
      陽性之干擾，為目前最具公信力的檢驗方法」（按抗告人所附台灣台北地方法
      院八十四年度易字第二一二九號判決即係採免疫分析法、薄層分析法（TOXI—
      L AB）檢驗為其判決理由，與本件檢驗程序並不相同，難據為比擬）。被告於
      九十年五月十七日至警局所採取之尿液，經送台北市立療養院檢驗，依據卷附
      之檢驗報告記載，係以酵素免疫分析法及薄層層析法為初步檢驗，嗣經查獲人
      員再送台北榮民總醫院以氣相層析質譜儀分析法為確認檢驗，其檢驗結果安非
      他命及甲基安非他命均成陽性反應，有台北市立療養院九十年五月二十二日煙
      毒尿液檢驗報告書、台北榮民總醫院九十年七月四日臨床毒物科檢驗報告書各
      一紙附卷可稽，按上開檢驗方法既為目前最具公信力者，且可排除「偽陽性」
      可能，因此被告所辯「偽陽性」反應，顯為卸責而已，不足採信。而被告於九
      十年五月十七日當時所採取之尿液檢體，檢驗結果呈安非他命陽性反應，表示
      採尿時回溯九十六小時內某時，被告曾有施用安非他命之事實行為無訛。
  (二)、查獲之安非他命吸食器一組，依被告於警訊時之供述：「在廁所洗臉盆支架凹
      槽查獲，是我藏置於該處的」，足見其仍有藉此而為施用之事實，乃抗告人竟
      辯稱係於八十七年前案時所存留之器具，即與常情相違，不足採信。
  (三)、另外，被告所指警方所採集之尿液送驗過程有誤，將他人之尿液誤為抗告人之
      尿液所致，並未能證據以明之，且依被告於採尿後，警訊筆錄中陳稱「是我親
      自洗瓶、尿入、封瓶」，被告現就此部分之指責，顯圖卸責而已。
  (四)、被告尿液中檢驗出有毒品安非他命陽性反應，其施用第二級毒品當可認定，又
      強制戒治處分旨在令施用毒品者戒絕惡習，幫助重生，且戒治期間依毒品危害
      防制條例第二十二條第一項規定，執行已滿三月，無繼續戒治之必要者，得檢
      具事證，報由檢察官聲請法院裁定停止戒治，是以被告不得以前揭抗告意旨之
      理由，做為免除之藉口，被告前開所辯並不足採。
四、綜上所述，可以確認本件被告於九十年五月十七日經警採尿前九十六小時內某時
    ，在我國境內不詳地點，曾有施用第二級毒品安非他命之行為，原裁定以其係二
    犯，依毒品危害防制條例第十條第二項之施用第二級毒品罪，爰依同條例第二十
    三條第二項裁定諭知被告令入戒治處所施以強制戒治一年，核無不妥，被告前開
    抗告理由所陳，顯屬卸責之詞而不足採。本件抗告為無理由，應予駁回。
五、據上論結，應依刑事訴訟法第四百十二條裁定如主文。
中      華      民      國      九十      年    十二    月    二十八    日
                              臺灣高等法院刑事第二十一庭
                                  審判長法  官  葉  騰  瑞
                                        法  官  莊  明  彰
                                        法  官  黃  國  忠
右正本證明與原本無異。
不得再抗告。
                                        書記官  劉  貞  達
中      華      民      國      九十      年    十二    月    二十八    日


司法院資訊處製作；財團法人民間司法改革基金會備份。
